【裁判字號】    95,台上,5014
【裁判日期】    950914
【裁判案由】    違反毒品危害防制條例
【裁判全文】
最高法院刑事判決            九十五年度台上字第五０一四號
    上  訴  人  甲○○
                        4樓之.
上列上訴人因違反毒品危害防制條例案件，不服台灣高等法院中
華民國九十五年七月十三日第二審判決（九十五年度上訴字第一
六一０號，起訴案號：台灣台北地方法院檢察署九十四年度偵字
第一九七二一號），提起上訴，本院判決如下：
    主  文
原判決撤銷，發回台灣高等法院。
    理  由
本件原判決認定上訴人甲○○基於販賣第三級毒品之犯意，於民
國九十四年十月十一日，在台北市○○○路新生公園內，向綽號
「阿宏」之男子販入第三級毒品愷他命一包（淨重九八三．五公
克）後，前往商店購買夾鍊袋一包，欲分裝出售牟利，惟僅詢問
數名施用者是否購買，尚未及賣出。嗣於同年十月十八日上午四
時許，上訴人於台北市○○○路一０七巷內，在其車上分裝愷他
命時，經警查獲。因而撤銷第一審判決，改判仍論處上訴人販賣
第三級毒品罪刑。固非無見。
惟查，(一)、本件第一審檢察官起訴事實，指訴上訴人向「阿宏」
販入愷他命一大包，總重一公斤等情。原判決則認定上訴人向「
阿宏」販入愷他命一大包，淨重九八三．五公克。二者數量不合
，相差十六．五公克，原因何在？原判決未詳細說明，尚嫌有理
由不備之違誤。(二)、原判決事實欄認定上訴人販入上述愷他命後
，欲分裝出售他人牟利，「惟僅詢問數名施用者是否購買，尚未
及賣出」等情。倘屬無訛，則上訴人似已有數次著手販賣愷他命
之行為，雖因未能賣出而僅止於未遂階段，惟此仍應構成連續販
賣第三級毒品未遂之罪責。乃原判決對此部分是否成立犯罪，並
未詳細論斷；亦未明確明其憑以認定此部分事實之證據及理由
，同屬理由不備。(三)、毒品危害防制條例第十九條第一項規定強
制沒收之物，以犯販賣毒品等罪者，「其供犯罪所用」之物，始
沒收之。而依原判決（第二頁第十二、十三列）事實欄所云，警
察在上訴人車上搜獲愷他命一大包、已分裝之愷他命一小包及夾
鍊袋九十四個等情；其理由欄（第十一頁第十一列）更謂「未使
用之夾鍊袋九十四個」。如果無誤，此九十四個夾鍊袋應係尚非
供犯罪所用之物，僅屬刑法第三十八條第一項第二款所謂「供犯
罪預備之物」而已。乃原審未詳細審究，一併認為此尚未使用之
夾鍊袋九十四個，亦係上訴人販賣愷他命所用之物，依首開規定
宣告沒收之（見原判決第十一頁第十三、十四列），自屬適用法
則不當之違誤。(四)、原判決事實欄或理由欄均僅述，上訴人販
入愷他命一大包、或經警搜獲愷他命一大包而已。並未說明該一
大包愷他命之「外包裝」為何，究係以塑膠袋、或紙袋、抑或其
他材質之包裝材料包裝之？事實並不明確，則原判決主文諭知該
「外包裝」應予沒收云云，自失所依據，亦嫌日後無從執行，要
屬理由矛盾。(五)、按販賣毒品罪，不以販入後復行賣出為構成要
件，祇須行為人以營利為目的，將毒品購入或賣出，有一於此，
其犯罪即屬完成；故販入毒品而構成販賣毒品罪，必須行為人於
販入之初即有販賣營利之意圖，始足當之。原判決認定上訴人意
圖販賣而販入毒品，應成立販賣毒品罪責，但其事實欄僅記載上
訴人「基於販賣第三級毒品之犯意」向阿宏販入愷他命而已，並
未認定上訴人於販入之初，即有販賣「營利」之意圖，難謂允洽
。上訴人上訴意旨指摘原判決不當，非無理由，應認有撤銷發回
更審之原因。至原判決認為無罪（即不另為無罪諭知）部分，因
與前開發回之有罪部分，有審判不可分之關係，爰一併發回更審
。附此明。
據上論結，應依刑事訴訟法第三百九十七條、第四百零一條，判
決如主文。
中    華    民    國  九十五  年    九    月   十四   日
                      最高法院刑事第四庭
                          審判長法官  吳  雄  銘
                                法官  池  啟  明
                                法官  劉  介  民
                                法官  郭  毓  洲
                                法官  韓  金  秀
      本件正本證明與原本無異
                                      書  記  官
中    華    民    國  九十五  年    九    月   十九   日
                                                      j


司法院資訊處製作；財團法人民間司法改革基金會備份。
